臺灣宜蘭地方法院民事裁定
111年度抗字第18號
抗  告  人  周文隆  

相  對  人  朱瑞堯  
上列當事人間聲請拍賣抵押物事件，抗告人對於本院司法事務官
所為民國111年7月22日111年度司拍字第59號裁定(下稱原裁定)
提起抗告，本院裁定如下：
    主  文
抗告駁回。
抗告程序費用新臺幣壹仟元由抗告人負擔。
    理  由
一、按抵押權人，於債權已屆清償期，而未受清償者，得聲請法
    院，拍賣抵押物，就其賣得價金而受清償。不動產所有人設
    定抵押權後，得將不動產讓與他人。但其抵押權不因此而受
    影響，民法第873條、第867條分別定有明文。次按聲請拍賣
    抵押物，屬非訟事件，法院所為准許與否之裁定，無確定實
    體法上法律關係存否之性質，於債權及抵押權之存否，並無
    既判力。故祇須其抵押權已經依法登記，且債權已屆清償期
    而未受清償，法院即應為准許拍賣之裁定。至債務人或抵押
    人對抵押債權及抵押權之存否如有爭執，應另循訴訟途徑以
    謀解決，不得僅依抗告程序聲明其爭執，並據為廢棄准許拍
    賣抵押物裁定之理由（最高法院94年度台抗字第927號、94
    年度台抗字第631號、94年度台抗字第270號裁定意旨參照）
    。
二、相對人主張受讓第三人陳麗情對另名第三人即債務人李正義
    之債權新臺幣（下同）500萬元後，李正義為擔保該500萬元
    債務之履行，而提供原裁定附表所示之不動產(下稱系爭不
    動產)為擔保，設定原裁定附表所示抵押權（下稱系爭抵押
    權）在案。雖系爭不動產已因本院104年度重訴字第47號判
    決移轉登記予另名第三人李文達，嗣李文達再於108年7月31
    日將系爭不動產出售予抗告人，但相對人所設定系爭抵押權
    不因此而受影響。惟清償期屆至後債務人李正義仍不為清償
    ，為此聲請拍賣抵押物以資受償。
三、原裁定審認相對人系爭抵押權已完成登記，且債權已屆清償
    期而未受償，准許相對人之聲請。
四、抗告意旨略以：
　　系爭土地原所有權人為李正義，分別於96年10月15日設定第
    一順位普通抵押權登記予抗告人之前手李文達、97年3月20
    日設定第二順位普通抵押權登記予相對人。嗣本院於105年1
    1月25日104年度重訴字第47號判決李正義應將系爭不動產(
    權利範圍全部）所有權移轉登記予李文達，則李文達既為所
    有權人亦是第一順位抵押權人，依民法第762條規定因混同
    而消滅，相對人在系爭不動產之第二順位抵押權，依混同之
    法理，其第二順位抵押權已因混同而消滅。基此，抗告人自
    李文達處取得系爭不動產所有權，其上之所有權以外之物權
    均已消滅，係原始取得系爭不動產之所有權。故系爭抵押權
    即屬不存在，原裁定准許拍賣抵押物，自屬違誤，為此提起
    抗告，請求廢棄原裁定等語。
五、經查，本件相對人主張其為系爭抵押權之抵押權人，抵押債
    權屆期未獲清償之情，業據提出與所主張相符之他項權利證
    明書、原抵押權設定原件影本、系爭土地重測前地號即宜蘭
    縣○○市○○段○○○段00000地號土地地籍異動索引、債權買賣契
    約書、土地登記謄本等文件為證，足認系爭抵押權確屬存在
    。且抗告人亦不否認有系爭抵押權擔保範圍之債權存在，及
    該債權屆期未獲清償，則依諸前揭說明，則原裁定據以准許
    拍賣抵押物之聲請，即無不合。至抗告意旨所指系爭不動產
    原設定之第一順位抵押權，因抵押權人李文達其後取得系爭
    不動產所有權，故依民法第762條規定已因混同而消滅之情
    ，固屬真實；然因混同消滅者乃該第一順位抵押權，其後順
    位抵押權即相對人之系爭抵押權並不受影響，抗告人指稱相
    對人之系爭抵押權亦因第一順位抵押權與所有權混同而一併
    消滅，顯有誤會，並無理由。且依首揭說明，系爭抵押權亦
    不因系爭不動產所有權輾轉由抗告人受讓而受影響，相對人
    於抵押權擔保之債權屆期未獲清償後，行使抵押權，聲請拍
    賣抵押物即系爭不動產，即屬有據。至如抗告人仍有其他實
    體上權利之爭執，應由抗告人另行提起訴訟，以資解決，非
    本件拍賣抵押物裁定之非訟程序得予以審查。從而，原裁定
    准予拍賣系爭不動產，於法並無不合。抗告意旨指摘原裁定
    不當，求予廢棄，並無理由，應予駁回。
六、據上論結，本件抗告為無理由，依非訟事件法第46條、第21
    條第2項、第24條第1項、民事訴訟法第495條之1第1項、第4
    49條第1項、第95條、第78條，裁定如主文。
中　　華　　民　　國　　111 　年　　10　　月　　21　　日
                民事庭審判長法  官  伍偉華     
　　　　　　　　　　　　　　法  官  謝佩玲
　　　　　　　　　　　　　　法  官  張軒豪
以上正本係照原本作成。
本裁定除以適用法規顯有錯誤為理由，並經本院許可外，不得再抗告。如提起再抗告，應於收受後10日內委任律師為訴訟代理人向本院提出再抗告狀。並繳納再抗告費新台幣1,000元。本裁定得再抗告。　　　　　　　　　　　　　　 
中　　華　　民　　國　　111 　年　　10　　月　　21　　日
                            書記官　林憶蓉